【裁判字號】    92,易緝,91
【裁判日期】    920703
【裁判案由】    偽造文書
【裁判全文】
臺灣桃園地方法院刑事判決                          九十二年度易緝字第九一號
    公  訴  人  臺灣桃園地方法院檢察署檢察官
    被      告  甲○○
右列被告因偽造文書案件，經檢察官提起公訴（九十一年度偵字第一七八號），
本院判決如左：
    主  文
甲○○收受贓物，累犯，處有期徒刑參月，如易科罰金，以參佰元折算壹日。扣案之
變造「巫宜娟」名義之普通小型車汽車駕駛執照上所換貼之甲○○照片壹張沒收。
    事  實
一、甲○○前於民國八十一年間因違反肅清煙毒條例等案件，經本院於八十四年二月
    十四日，以八十四年度訴緝字第二四號判決判處應執行有期徒刑三年五月（違反
    肅清煙毒條例部分處有期徒刑三年二月，非法吸用化學合成麻醉藥品部份處有期
    徒刑五月），於八十四年四月十七日入監執行，於八十五年八月二十九日假釋出
    監，於八十七年六月八日假釋期滿，假釋未經撤銷而視為執行完畢。竟猶不思悔
    悟，而與真實姓名、年籍均不詳，綽號「小陳」之成年男子共同基於變造屬特許
    證之汽車駕駛執照之犯意聯絡，於九十一年八月中旬某日，在桃園縣桃園市○○
    路皇冠遊藝場內，將其自己所有之照片一張交付予「小陳」，由「小陳」在不詳
    地點，將甲○○之照片換貼在巫宜娟所有、有效日期至九十二年十二月三十日止
    之普通小型車駕駛執照（該駕駛執照於九十一年三、四月間，在桃園縣八德市○
    ○路三元菜市場內失竊）上而變造汽車駕駛執照，後於同年九月三日，在上開皇
    冠遊藝場內交付甲○○，甲○○明知「小陳」所交付之駕駛執照係將相片部分換
    貼變造之他人駕駛執照，且明知該張駕駛執照係來路不明之贓物，竟仍加以收受
    以供備用，足以生損害於監理機關對汽車駕駛人資料管理之正確性及巫宜娟。嗣
    於九十一年九月十二日凌晨四時十分許，在桃園縣桃園市○○○路○段三十五號
    十樓之九為警查獲毒品案件，而在其所隨身攜帶之皮包內扣得前開變造之汽車駕
    駛執照一張。
二、案經桃園縣警察局桃園分局報請臺灣桃園地方法院檢察署檢察官偵查起訴。
    理  由
一、訊據被告甲○○對於右揭犯罪事實，固坦承於九十一年八月中旬某日，在前揭皇
    冠遊藝場內，將其自己之照片交予「小陳」，扣案經變造之「巫宜娟」名義之普
    通小型車汽車駕駛執照係「小陳」變造，且係在九十一年九月十二日，在桃園縣
    桃園市○○○路○段三十五號十樓之九為警查獲毒品案件時，在其隨身攜帶之皮
    包內所查獲等情，惟矢口否認有何共同變造汽車駕駛執照及收受贓物之犯行，辯
    稱：伊當初交照片予「小陳」係要申請貸款，伊的身分證因拿去辦理汽車貸款不
    在伊身上，所以就拿照片予「小陳」，伊不知道「小陳」要將伊照片換貼在他人
    汽車駕駛執照，伊當時因懷疑那張駕駛執照的來源有問題，所以才將駕照拿回來
    ，伊不知道該張駕駛執照是他人失竊之贓物云云，惟查：
    (一)前揭有效日期至九十二年十二月三十日止之「巫宜娟」名義之普通小型車駕駛
      執照，為被害人巫宜娟所有，而於九十一年三、四月間，其將所駕駛之汽車停
      於桃園縣八德市○○路三元菜市場內，車門遭不詳犯嫌撬開，內裝有前揭汽車
      駕駛執照之皮夾失竊一節，業據被害人巫宜娟於警訊中指述明確，堪認被告所
      收受之前揭經變造之汽車駕駛執照原係他人侵害財產法益犯罪所得之贓物無誤
      。
    (二)按對於贓物之認識，並不以行為人對於該物確信其係贓物為限，只須行為人對
      物來源存疑，而懷疑其可能為贓物，或雖有預見，而不背其本意時，即應認有
      贓物之認識。本案被告雖辯稱伊不知該張駕駛執照是他人失竊之贓物云云，惟
      按駕駛執照，屬公務機關核發具有駕駛資格之證明文件，於有效日期內，當係
      屬可有效使用之特種文書，原持有人應無己意拋棄之可能，且被告既自承當時
      因懷疑那張駕駛執照的來源有問題，所以才將駕照拿回來等語，顯見其於收受
      前開「巫宜娟」名義之駕駛執照之際，當已可得知該駕駛執照係屬巫宜娟所遭
      竊或遺失之物品，其竟仍予以收受，且將之放置於隨身攜帶之皮包內，實難謂
      其無收受贓物之犯意，是其前開所辯顯為事後卸責之詞，不足採信。
    (三)又衡之常情，不管是一般銀行貸款或民間貸款，均僅要求借款人提出身分證件
      及資產證明，並未要求借款人須提出其個人之照片，被告所辯當時係為申請貸
      款而將照片交予「小陳」云云即無足採，再被告既稱伊在遊藝場內認識「小陳
      」，僅認識三、四月而已，不知「小陳」的真實姓名及聯絡方式，又稱因伊的
      身分證因拿去辦理汽車貸款不在伊身上，所以就拿照片予「小陳」，足見其當
      時應係為取得一證件而交付其自己之照片予「小陳」，否則，豈有僅交付一張
      照片予連真實姓名及聯絡方式均不知之他人即可辦理（信用）貸款之理？故認
      被告係基於共同變造汽車駕駛執照之犯意而將其自己之照片交予「小陳」無誤
      。
    (四)此外，復有變造之「巫宜娟」名義之普通小型車汽車駕駛執照附於偵查卷第三
      十四頁可稽，是本案事證已臻明確，應予依法論科。
二、按駕駛執照為公路監理機關所核發，駕駛人需檢驗合格後始得取得，自屬特許證
    之一種，被告與「小陳」共同變造「巫宜娟」名義之普通小型車汽車駕駛執照，
    足以生損害於監理機關對汽車駕駛人資料管理之正確性及巫宜娟，核其所為，係
    犯刑法第二百十二條之變造特許證罪及同法第三百四十九條第一項之收受贓物罪
    。被告與真實姓名、年籍均不詳，綽號「小陳」之成年男子間就變造特許證之犯
    行，有犯意聯絡與行為分擔，為共同正犯。又公訴人起訴之事實雖未敘及被告收
    受贓物之犯行，然該部分事實與公訴人所起訴變造特許證之事實既具有牽連犯之
    裁判上一罪關係，應為起訴效力所及，本院自應併予審究，附此敘明。再被告所
    犯上開變造特許證罪與收受贓物罪間，有方法、結果之牽連關係，應從一重之收
    受贓物罪論處。被告前於八十一年間因違反肅清煙毒條例等案件，經本院於八十
    四年二月十四日，以八十四年度訴緝字第二四號判決判處應執行有期徒刑三年五
    月（違反肅清煙毒條例部分處有期徒刑三年二月，非法吸用化學合成麻醉藥品部
    份處有期徒刑五月），於八十四年四月十七日入監執行，於八十五年八月二十九
    日假釋出監，於八十七年六月八日假釋期滿，假釋未經撤銷而視為執行完畢，此
    有臺灣高等法院被告全國前案紀錄表及台灣桃園地方法院檢察署刑案資料查註紀
    錄表各一份附卷可稽，其於有期徒刑執行完畢後，五年以內再犯本案有期徒刑以
    上之罪，為累犯，應依刑法第四十七條規定加重其刑。爰審酌被告雖有施用毒品
    之前科，但無其他之犯罪紀錄，素行尚可，變造他人駕駛執照及收受贓物之犯行
    固屬可議，然收受後尚未行使，尚未生實際損害，及其犯後否認犯行，態度欠佳
    等一切情狀，分別量處如主文所示之刑，並諭知易科罰金之折算標準。
四、扣案之變造「巫宜娟」名義之普通小型車汽車駕駛執照上所換貼之被告照片一張
    ，為被告所有且係供本案犯罪所用之物，業據被告供承在卷，爰依刑法第三十八
    條第一項第二款之規定，予以宣告沒收。
據上論斷，應依刑事訴訟法第二百九十九條第一項前段，刑法第二十八條、第二百十
二條、第三百四十九條第一項、第五十五條、第四十七條、第四十一條第一項前段、
第三十八條第一項第二款，罰金罰鍰提高標準條例第一條前段、第二條，判決如主文
。
本案經檢察官何嘉仁到庭執行職務
中      華      民      國    九十二    年      七      月      三      日
                              臺灣桃園地方法院刑事第六庭
                                  法  官   林  春  鈴
右正本證明與原本無異。
如不服本判決，應於判決送達後十日內向本院提出上訴狀( 應附繕本 )，上訴於
臺灣高等法院。
                                  書記官   江  世  亨
中        華        民        國   九十二   年   七   月    三    日
附錄本案論罪科刑法條：
刑法第三百四十九條
收受贓物者，處三年以下有期徒刑、拘役或五百元以下罰金。
搬運、寄藏、故買贓物或為擔保者，處五年以下有期徒刑、拘役或科或併
科一千元以下罰金。
因贓物變得之財物，以贓物論。
刑法第二百一十二條
偽造、變造護照、旅券、免許證、特許證及關於品行、能力服務或其他相
類之證書、介紹書，足以生損害於公眾或他人者，處一年以下有期徒刑、
拘役或三百元以下罰金。


司法院資訊處製作；財團法人民間司法改革基金會備份。
